【裁判字號】    95,上訴,2470
【裁判日期】    950831
【裁判案由】    違反槍砲彈藥刀械管制條例等
【裁判全文】
臺灣高等法院刑事判決                95年度上訴字第2470號
上  訴  人  臺灣臺北地方法院檢察署檢察官
被      告  甲○○
上列上訴人因違反槍砲彈藥刀械管制條例等案件，不服臺灣臺北
地方法院95年度訴緝字第22號，中華民國95年5月8日第一審判決
（起訴案號：臺灣臺北地方法院檢察署94年度偵字第2244號），
提起上訴，本院判決如下：
    主  文
原判決撤銷。
甲○○未經許可，寄藏子彈，處有期徒刑參月，併科罰金新臺幣
參萬元，罰金如易服勞役，以銀元參佰元即新台幣玖佰元折算壹
日，又連續明知為禁藥，而轉讓，處有期徒刑柒月。應執行有期
徒刑捌月，併科罰金新臺幣參萬元，罰金如易服勞役，以銀元參
佰元即新台幣玖佰元折算壹日。
    事  實
一、甲○○於民國（下同）85年間因違反麻醉藥品管理條例、竊
    盜等案件，經法院判決有期徒刑各5年2月、7月、6月，定執
    刑為有期徒刑6年，嗣86年間因竊盜案件，經台灣桃園地方
    法院判處有期徒刑1年確定，又因違反麻醉藥品管理條例，
    經同法院判處有期徒刑9月確定，上開各罪接續執行，於90
    年1月20日假釋出監，94年1月11日縮刑期滿（本案假釋中再
    犯，應不成立累犯）。
二、甲○○仍不知悔改，明知可擊發金屬或子彈具有殺傷力之各
    式槍彈，均屬違禁物，未經許可，不得擅自持有或寄藏，竟
    於93年10月底，接受姓名、年籍不詳、綽號「耗呆」之成年
    友人委託，同時寄藏具有殺傷力之土造子彈3顆（起訴書誤
    認為4顆，綽號「耗呆」之人原同時寄藏5顆，其中3顆具有
    殺傷力，另2顆無法擊發，不具殺傷力，暨寄藏欠缺撞針，
    無法供擊發子彈使用不具殺傷力之改造具瑞塔玩具手槍1枝
    ）無故持有之。
三、甲○○亦明知安非他命係毒品危害防制條例所管制之第二級
    毒品，未經許可，不得擅自轉讓或持有，且亦明知安非他命
    為行政院衛生署公布之禁藥，不得轉讓，竟基於無償轉讓安
    非他命之概括犯意，於93年11月7日前後，在臺北縣新店市
    ○○街81號居處，提供其所有之禁藥安非他命2次（每次均
    約一次施用量，真實重量不詳），無償轉讓供予何嘉玲施用
    （何嘉玲所涉施用第二級級毒品犯行部分，另由檢察官處理
    ）。嗣於93年11月17日為警持搜索票，在臺北縣新店市○○
    街81號查獲，並扣得綽號「耗呆」之人所寄放具有殺傷力之
    土造子彈3顆（鑑驗時均試射殆盡，同時另扣得綽號「耗呆
    」之人所寄藏之2顆無法擊發，不具殺傷力，暨寄藏欠缺撞
    針，無法供擊發子彈使用不具殺傷力之改造具瑞塔玩具手槍
    1枝）、甲○○所有供施用之安非他命3包、吸食器1組及玻
    璃球2個等物（甲○○施用第二級毒品部分，另由檢察官聲
    請原審法院裁定觀察勒戒）
四、案經臺北縣市政府警察局中和分局報請臺灣臺北地方法院檢
    察署檢察官偵查起訴。
    理  由
壹、證據能力部分：
    按被告以外之人於審判外之言詞或書面陳述，除法律有規定
    者外，不得作為證據，刑事訴訟法第159條第1項定有明文。
    查就證人即共案被告何嘉玲於警詢、偵查中關於被告甲○○
    寄藏子彈、轉讓安非他命犯行所為之陳述，屬於被告以外之
    人於審判外之陳述，其於偵查中經檢察官告以具結義務及偽
    證處罰後，於命證人朗讀節文後具結，其等係於負擔偽證罪
    之處罰心理下證述，並以具結擔保其供述之真實性，又無受
    其他不當外力干擾之情形，並為證明上開犯罪事實之必要證
    據，而其所述並無顯不可信之情況，仍與警詢中陳述一致，
    公訴人、被告甲○○就證人何嘉玲能力一節，未於本院審理
    中聲明異議，本院認為證人何嘉玲於警詢、偵查中之陳述，
    自得為證據，先予敘明。
貳、實體方面：
一、訊據被告甲○○對於上揭寄藏子彈、轉讓安非他命之犯罪事
    實於警詢、原審中均坦承不諱（偵查卷第23頁，原審卷第69
    、71頁），並經證人何嘉玲於警詢及偵訊時證述屬實（偵查
    卷第29頁反面、116至118頁），另查獲之子彈共5顆、改造
    具瑞塔玩具手槍1枝經本院及檢察官送請內政部警政署刑事
    警察局鑑驗結果，其中2顆無法擊發，不具殺傷力，另3顆可
    擊發，具殺傷力，另改造具瑞塔玩具手槍1枝，欠缺撞針，
    無法供擊發子彈使用不具殺傷力，此有內政部警政署刑事警
    察局93年12月7日刑鑑字第0930235650號槍彈鑑定書及95年7
    月27日刑鑑字第0950106908號公函在卷可稽（偵查卷第7至9
    頁，本院卷第20頁），是依前述補強證據，足資擔保被告於
    所為前開任意性自白具有相當程度之真實性，而得使本院確
    信被告前述自白與事實相符。揆諸刑事訴訟法第156條第1項
    「被告之自白，非出於強暴、脅迫、利誘、詐欺、違法羈押
    或其他不正之方法，且與事實相符者，得為證據」及第2項
    「被告之自白，不得作為有罪判決之唯一證據，仍應調查其
    他必要之證據，以察其是否與事實相符」規定，本院自得採
    為論科之依據，從而，本件事證明確，被告之犯行足堪認定
    ，應予依法論科。
二、
  (一)按槍砲彈藥刀械管制條例所謂之「寄藏」，係指受他人之委
    託代為保管，其保管之本身所為之「持有」，既係「寄藏」
    之當然結果，法律上自宜僅就「寄藏」行為為包括之評價，
    不應另就「持有」予以論罪。被告行為時之93年6月2日修正
    施行之槍砲彈藥刀械管制條例於被告甲○○行為後雖於94年
    1 月26日經立法院修正，然該條例第12條第4項寄藏彈藥罪
    部分，並未修正，新舊法並無不同，依95年7月1日公佈施行
    之刑法第2條第1項前段規定，自應適用行為時即修正前之槍
    砲彈藥刀械管制條例第12條第4項之未經許可寄藏彈藥罪。
  (二)查安非他命迭經行政院衛生署於69年12月8日衛署藥字第301
    124號、79年10月9日衛署藥字第904142號公告列入藥物藥商
    管理法第16條第1款（即現行藥事法第22條第1項第1款）之
    禁藥管理，迄今尚屬禁藥，同時亦屬毒品危害防制條例第2
    條第2項規定之第二級毒品。按藥事法第83條第1項法定刑為
    7年以下有期徒刑，得併科新台幣500萬元以下罰金，較毒品
    危害防制條例第8條第2項之法定刑為重。藥事法第83條第1
    項係於93年4月21日修正公布，同年月23日施行，94年2月5
    日及（95年5月30日修正公布之藥事法該條項並未修正），
    為毒品危害防制條例之後法。毒品之範圍尚包括影響精神物
    質與其製品。而藥事之管理，亦非僅止於藥品之管理。又毒
    品未必係經公告之禁藥，禁藥亦未必為毒品。毒品危害防制
    條例與藥事法二者，並無必然之特別法與普通法關係。故除
    有轉讓之第二級毒品達毒品危害防制條例第8條第6項之一定
    數量，經依法加重後之法定刑較藥事法第83條第1項之法定
    刑為重之情形外，因藥事法第83條第1項為後法，且為重法
    ，應優先適用藥事法處罰（臺灣高等法院暨所屬法院94年法
    律座談會刑事類提案第8號結論意旨參照），而本案卷內查
    無證據足資證明被告實際轉讓安非他命與證人何嘉玲之總計
    數量為何，既無法證明被告所轉讓之數量有超過毒品危害防
    制條例第8條第6項加重其刑之數量，依罪疑唯輕法則，自不
    得依毒品危害防制條例第8條第6項規定加重其刑，是核被告
    轉讓安非他命部分所為，依95年7月1日公佈施行之刑法第2
    條第1項前段規定，應適用行為時即修正前之93年4月21日修
    正公布，同年月23日施行之藥事法第83條第1項之轉讓禁藥
    罪。檢察官起訴認係犯毒品危害防制條例第8條第2項之轉讓
    第二級毒品，尚有未洽，此部分起訴法條應予變更。其持有
    安非他命之低度行為應為轉讓之高度行為所吸收，不另論罪
    。被告甲○○前後二次轉讓之犯行，各時間緊接，各觸犯構
    成要件相同之罪，均應依連續犯之規定論以一罪，並均加重
    其刑。被告行為後，刑法第56條關於連續犯之規定，業於94
    年1月7日修正公布刪除，並於95年7月1日施行，則被告之犯
    行，因行為後新法已刪除連續犯之規定，此刪除雖非構成要
    件之變更，但顯已影響行為人刑罰之法律效果，自屬法律變
    更，依新法第2條第1項之規定，比較新、舊法之結果，仍應
    適用較有利於被告之行為時法律即舊法論以連續犯。
  (三)被告所犯寄藏彈藥罪及轉讓轉讓禁藥安非他命罪，行為互殊
    ，犯罪構成要件不同，應予分論併罰。
三、原審以被告甲○○事證明確，予以論罪科刑，固非無見，惟
    (一)（95年7月1日施行前）刑法第79條之1第1項規定：「二以
    上徒刑併執行者，第77條所定最低應執行之期間，合併計算
    之。」同條第三項規定：「依第一項規定合併計算執行期間
    而假釋者，前條第一項規定之期間，亦合併計算之。」則在
    併合執行之情形，經許其假釋出獄者，其報請許可假釋所須
    最低應執行之期間，既合併計算；且假釋期間（即殘刑期間
    ），亦合併計算之，其期間即無從區分。從而，不論假釋出
    獄前所執行之期間是否已逾其中任一罪之刑期，亦不論嗣後
    其假釋有無被撤銷，在假釋期間內，均應認為尚未執行完畢
    。其於執行逾其中任一罪之刑期後5年內之假釋期間，再犯
    有期徒刑以上之罪者，不應論以累犯（最高法院88年第4次
    刑事庭會議決議參照）。本件被告甲○○金寶於85年間因違
    反麻醉藥品管理條例、竊盜等案件，經法院判決有期徒刑各
    5年2月、7月、6月，定執刑為有期徒刑6年，嗣86年間因竊
    盜案件，再經台灣桃園地方法院判處有期徒刑1年確定，又
    因違反麻醉藥品管理條例，經同法院判處有期徒刑9月確定
    ，上開各罪接續執行，於90年1月20日假釋出監，94年1月11
    日縮刑期滿，此有本院被告前案記錄表在卷可稽（本院卷第
    11至15頁），則其各罪所處有期徒刑併合執行，並合併計算
    其最低應執行之期間而獲准假釋，其已執行之期間及假釋之
    範圍自應包括上開各罪在內，其於執行逾所定執行刑6年之
    罪刑期後5年內之假釋期間，再犯有期徒刑以上之罪者，依
    上開說明，不應論以累犯。原審論就被告甲○○犯寄藏彈藥
    、轉讓禁藥二罪均論以累犯，自有違誤。(二)本件被告甲○○
    寄藏綽號「耗呆」之人所有具殺傷力之彈藥共僅有3顆，原
    審認為4顆，事實之認定，已有誤認，且就檢察官送請內政
    部警政署刑事警察局鑑驗時已試射具有殺傷力之彈藥1顆，
    併予以沒收，亦有未洽。(三)對於被告轉讓安非他命部分，原
    審依毒品危害防制條例第8條第2項規定處斷，而未依藥事法
    第83條第1項轉讓禁藥罪論處，尚有未合，檢察官上訴意旨
    指摘原判決就被告寄藏彈藥罪部分諭知沒收不當，為有理由
    ，另就上訴意旨指摘原判決就被告所犯轉讓安非他命部分未
    就扣案之毒品安非他命3包予以諭知沒收，雖無理由（如後
    述），惟原判決既有如上違誤，自應由本院予以撤銷改判。
    爰審酌被告持有子彈，正係民眾目前對於社會治安印象不佳
    之大蠹，且土造子彈危險性甚高，然其犯後尚能坦承犯行、
    態度尚可及其犯罪之動機、目的、手段，犯罪時所受之刺激
    、品性、生活狀況、智識程度等一切情狀，分別量處如主文
    所示之刑，及諭知罰金易服勞役之折算標準，復查: 修正後
    刑法第2條第1項規定：「行為後法律有變更者，適用行為時
    之法律。但行為後之法律有利於行為人者，適用最有利於行
    為人之法律」。被告行為後，刑法第51條業於民國94年1月7
    日修正公布，並於95年7月1日施行，修正前刑法第51條規定
    ：「數罪併罰，分別宣告其罪之刑，依左列各款定其應執行
    者：」其中第5款規定：「宣告多數有期徒刑者，於各刑中
    之最長期以上，各刑合併之刑期以下，定其刑期。但不得逾
    20年。」修正後刑法第51條第5款規定：「宣告多數有期徒
    刑者，於各刑中之最長期以上，各刑合併之刑期以下，定其
    刑期。但不得逾30年。」比較結果，修正後刑法並非較有利
    於行為人，依刑法第2條第1項前段之規定，仍應依修正前刑
    法第51條第5款規定，定其應執行刑，及諭知易服勞役之折
    算標準，以示警懲。
四、扣案具有殺傷力之之土造子彈3顆，於鑑驗時均已試射殆盡
    ，有上開鑑定書可稽，已失違禁物之性質，另其餘未具殺傷
    力之彈藥2顆及不具殺傷力，暨寄藏欠缺撞針，無法供擊發
    子彈使用不具殺傷力之改造具瑞塔玩具手槍1枝，並非被告
    所有供犯罪所用之物，均不諭知沒收。至起訴書所載扣案毒
    品安非他命3包、毒品吸食器1組及玻璃球2個等物，被告供
    稱係自己施用毒品所用之物，而被告甲○○施用安非他命犯
    行，已另由檢察官聲請原審法院裁定觀察勒戒（94年度毒偵
    字第44號，94年度毒聲字第573號），此有臺灣臺北地方法
    院檢察署檢察官辦案進行單及本院被告前案記錄表在卷可稽
    （偵查卷第93頁，本院卷第13頁反面），而檢察官復未舉積
    極證據足資認定與被告前揭轉讓安非他命犯行犯行有關，即
    不宜於本案宣告沒收，附此敘明。
五、被告甲○○經合法傳喚，無正當理由不到庭，爰不待其陳述
    逕行判決。
據上論斷，應依刑事訴訟法第368條、第369條第1項前段、第364
條、第299條第1項前段，第300條、第371條、93年4月23日施行
藥事法第83條第1項、93年6月2日修正施行之槍砲彈藥刀械管制
條例第12條第4項，刑法第11條、第2條第1項但書、修正前刑法
第56條、第51條第5款、第42條第2項、罰金罰鍰提高標準條例第
2條，現行法規所定貨幣單位折算新臺幣條例第2條判決如主文。
本案經檢察官呂文忠到庭執行職務。
中    華    民    國    95    年    8     月    31    日
                  刑事第19庭審判長法  官  宋  祺
                                  法  官  陳憲裕
                                  法  官  蔡明宏
以上正本證明與原本無異。
如不服本判決，應於收受送達後十日內向本院提出上訴書狀，其
未敘述上訴之理由者並得於提起上訴後十日內向本院補提理由書
（均須按他造當事人之人數附繕本）。
                                  書記官  陳建邦
中    華    民    國    95    年    8     月    31    日
附錄：本案論罪科刑法條全文
藥事法第83條
明知為偽藥或禁藥，而販賣、供應、調劑、運送、寄藏、牙保、
轉讓或意圖販賣而陳列者，處7年以下有期徒刑，得併科新臺幣5
百萬元以下罰金。
犯前項之罪，因而致人於死者，處 7 年以上有期徒刑，致重傷者
，處 3 年以上 12 年以下有期徒刑。
因過失犯第 1 項之罪者，處 2 年以下有期徒刑、拘役或科新臺
幣 30 萬元以下罰金。
第 1 項之未遂犯罰之。
槍砲彈藥刀械管制條例第12條
未經許可，製造、販賣或運輸子彈者，處 1 年以上 7 年以下有
期徒刑，併科新台幣 500 萬元以下罰金。
未經許可，轉讓、出租或出借子彈者，處 6 月以上 5 年以下有
期徒刑，併科新台幣 300 萬元以下罰金。
意圖供自己或他人犯罪之用，而犯前二項之罪者，處 3 年以上
10 年以下有期徒刑，併科新台幣 700 萬元以下罰金。
未經許可，持有、寄藏或意圖販賣而陳列子彈者，處 5 年以下有
期徒刑，併科新台幣 300 萬元以下罰金。
第 1 項至第 3 項之未遂犯罰之。


司法院資訊處製作；財團法人民間司法改革基金會備份。
